最高法院刑事判決　　　　　　　　　 110年度台上字第6005號
上　訴　人　呂新傳




　　　　　　簡文茹



上列上訴人等因違反毒品危害防制條例等罪案件，不服臺灣高等
法院中華民國110年5月13日第二審判決（109 年度上訴字第3524
號，起訴案號：臺灣基隆地方檢察署108 年度偵字第6557、6767
號，109年度偵字第52、532號），提起上訴，本院判決如下：
    主  文
上訴駁回。
    理  由
一、按刑事訴訟法第377 條規定，上訴於第三審法院，非以判決
    違背法令為理由，不得為之。是提起第三審上訴，應以原判
    決違背法令為理由，係屬法定要件，且必須依據卷內訴訟資
    料為具體之指摘，並足據以辨認原判決已具備違背法令之形
    式者，始屬相當。本件原審綜合全案證據資料，本於事實審
    法院之推理作用，認定上訴人呂新傳、簡文茹有原判決犯罪
    事實欄（下稱事實）一之（四）所載，共同販賣第二級毒品
    甲基安非他命犯行1 次。呂新傳有事實一之（一）、（二）
    所載，販賣甲基安非他命犯行各1 次，及事實一之（三）所
    載，販賣第一級毒品海洛因犯行1 次，因而撤銷第一審關於
    事實一之（三）呂新傳販賣海洛因、及簡文茹部分之科刑判
    決，改判仍論呂新傳以修正前毒品危害防制條例第4條第1項
    販賣第一級毒品罪，量處有期徒刑8 年；論簡文茹以修正前
    同條第2項販賣第二級毒品罪，累犯，量處有期徒刑2年6 月
    ，均諭知相關之沒收、追徵。另維持第一審關於論呂新傳以
    同前條項之販賣第二級毒品3罪，分別量處有期徒刑4年、 3
    年10月、3 年10月，並諭知相關之沒收、追徵部分之判決，
    而駁回呂新傳此部分之第二審上訴，暨就呂新傳上開各罪所
    處有期徒刑部分，定其應執行有期徒刑9年6月，已詳述其憑
    以認定之證據及理由，核其所為之論斷，俱有卷存證據資料
    可資覆按，從形式上觀察，原判決尚無足以影響其判決結果
    之違背法令情形存在。
二、上訴人等上訴意旨：      
(一)呂新傳部分：伊供出毒品來源賴政偉，警方並因此查獲賴政
    偉有販賣毒品予上訴人，原審卻認與本案毒品來源無關，未
    依毒品危害防制條例第17條第1 項規定減免其刑，且伊已自
    白犯行，原審未依修正前毒品危害防制條例第17條第2 項規
    定予以減輕其刑，均有違誤。
(二)簡文茹部分：伊僅應呂新傳之要求，於其開車時代接電話並
    代為傳話，並無犯罪所得，販賣對象僅吸毒同儕，對社會所
    生危害，顯與藉販賣毒品牟取暴利者不同。又伊已坦承犯行
    不諱，犯後態度良好，且伊僅國小畢業，家庭經濟狀況不佳
    ，尚有3 名子女待扶養，再入監服刑將可能造成家人生活困
    難之窘境。衡諸上情，原審量處伊有期徒刑2年6月仍屬過重
    ，請依刑法第57條、第59條規定從輕量刑等語。
三、惟查：
(一)毒品危害防制條例第17條第1 項所謂「供出毒品來源，因而
    查獲」，係指具體提供毒品來源之資訊，使調查或偵查犯罪
    之機關或公務員知悉而對之發動調查或偵查，並據以破獲者
    而言，必以被告所稱供應自己毒品之人與嗣後查獲之其他正
    犯或共犯所犯之罪間具有關聯性，始稱充足。倘其被查獲之
    案情與被告自己所犯同條項所列之罪之毒品來源無關者，即
    令該正犯或共犯係因被告之供出而查獲，仍不符合上開應獲
    減免其刑規定之要件。原判決已說明：賴政偉因呂新傳供出
    而遭查獲之案件，係民國108年7月23日某時許，販賣第一級
    毒品海洛因約5錢予呂新傳，時序在呂新傳於107年12月27日
    為本件販賣海洛因犯行之後，顯非呂新傳本案所販賣海洛因
    之來源，與本案毒品來源並無關聯，自無從依上開規定減免
    其刑等旨綦詳，並有卷內相關函文可佐（見原判決第7至8頁
    ）。呂新傳上訴意旨指摘原判決未依上開規定減免其刑而有
    違誤，自非上訴第三審之合法理由。
(二)按刑之量定，屬法院得依職權自由裁量之事項，苟於量刑時
    ，已以行為人之責任為基礎，並斟酌刑法第57條各款所列一
    切情狀，在法定刑度之內予以裁量，又未濫用其職權，所量
    之刑亦無違公平、比例、罪刑相當及不利益變更禁止原則者
    ，即不得遽指為違法。查原判決對上訴人等所為各次販賣毒
    品犯行，均依修正前毒品危害防制條例第17條第2 項規定減
    輕其刑（見原判決第7 頁），並敘明第一審就呂新傳所犯販
    賣第一級毒品罪部分，僅依修正前毒品危害防制條例第17條
    第2項規定減輕其刑，量處有期徒刑8年，適用法規顯有錯誤
    （見原判決第10頁，按僅依上開規定減刑後之最低度刑為有
    期徒刑15年），應予撤銷，爰再依刑法第59條規定遞減其刑
    後，以其責任為基礎，審酌刑法第57條各款所列一切情狀，
    量處有期徒刑8 年，並以第一審判決就呂新傳所犯販賣第二
    級毒品罪部分，以其各次行為責任為基礎，審酌刑法第57條
    各款所列一切情狀，分別量處3年10月至4年之有期徒刑，核
    屬合法適當，應予維持之理由，再考量各項定應執行刑因素
    ，定其應執行有期徒刑9年6月。就簡文茹部分，以第一審未
    適用刑法第59條規定酌減其刑而予撤銷，經依上開規定遞減
    其刑後，以其責任為基礎，審酌刑法第57條各款所列一切情
    狀，量處有期徒刑2年6月。經核上開量刑均未逾法定刑度之
    範圍（即法律之外部性界限），亦無違比例、公平及罪刑相
    當原則（即法律之內部性界限），或濫用其裁量職權之情形
    ，自不得任意指為違法。上訴人等上訴意旨就原判決量刑部
    分所為之指摘，依上述說明，同非適法之上訴第三審理由。
四、綜上，上訴人等上訴意旨均非依據卷內資料具體指摘原判決
    究有如何違背法令之情形，徒就原審採證認事及量刑職權之
    適法行使，及原審已詳為說明之事項再事爭執，顯不足據以
    辨認原判決已具備違背法令之形式。揆之首揭說明，其等上
    訴為違背法律上之程式，應予駁回。
據上論結，應依刑事訴訟法第395條前段，判決如主文。
中    華    民    國   110    年    11    月    11    日
                  刑事第四庭審判長法  官  林  立  華  
                                  法  官  謝  靜  恒  
                                  法  官  林  瑞  斌  
                                  法  官  李  麗  珠  
                                  法  官  王  敏  慧  
本件正本證明與原本無異
                                  書記官
中    華    民    國   110    年    11    月    18    日